臺灣臺北地方法院民事裁定
110年度司字第82號
聲  請  人  黃森池
代  理  人  李子聿律師
相  對  人  尚志半導體股份有限公司

法定代理人  李龍達
代  理  人  劉仁閔律師
複 代理 人  趙翊婷律師
上列當事人間聲請選派檢查人事件，本院裁定如下：
    主  文
聲請駁回。
聲請程序費用新臺幣壹仟元由聲請人負擔。
    理  由
一、按繼續6個月以上，持有已發行股份總數1%以上之股東，得
    檢附理由、事證及說明其必要性，聲請法院選派檢查人，於
    必要範圍內，檢查公司業務帳目、財產情形、特定事項、特
    定交易文件及紀錄，公司法第245條第1項定有明文。揆諸其
    107年8月1日修正之立法理由：「所謂特定事項、特定交易
    文件及紀錄，例如關係人交易及其文件紀錄等。另參酌證券
    交易法第38條之1第2項立法例，股東聲請法院選派檢查人時
    ，須檢附理由、事證及說明其必要性，以避免浮濫。」可知
    ，具備法定要件之少數股東得依該條項規定聲請選派檢查人
    之目的，係為強化股東保護機制及提高其蒐集不法證據與關
    係人交易利益輸送之能力，藉由與董監事無關之檢查人，於
    必要範圍內，檢查公司業務帳目、財產情形、特定事項、特
    定交易文件及紀錄，補強監察人監督之不足，以保障股東之
    權益。準此，少數股東依公司法第245條第1項規定向法院聲
    請選派檢查人時，法院除形式上審核是否符合該條項之聲請
    要件外，亦須實質審酌少數股東之聲請，是否檢附理由、事
    證、說明必要性，及是否有權利濫用之虞。
二、聲請意旨略以：伊自民國108年3月11日起持有相對人股票18
    萬8900股，持股比例為1.97%，為繼續6個月以上持有相對人
    已發行股份總數1%以上之股東。相對人子公司綠能科技股份
    有限公司（下稱綠能公司），自108年3月20日起陸續有債務
    協商、背書超額保證等經營問題，且相對人於108年間大量
    徵求委託書以期解散綠能公司，相對人並於109年1月8日撤
    銷股票公開發行，均未說明其目的與原因，是以相對人對綠
    能公司之監督控管，似有未善盡期善良管理人之注意義務之
    處，並嚴重損及綠能公司及相對人之權益，而有聲請檢查人
    檢查之必要，爰依公司法第245條規定聲請選派檢查人檢查
    相對人經營階層自108年3月11日起至110年3月31日止如附表
    所示事項等語。
三、相對人陳述意見略以：聲請人雖係繼續6個月以上，持有已
    發行股份總數百分之1以上之股東，然聲請人附表第㈠至㈢項
    檢查事項，核屬綠能公司之經營事項，僅綠能公司之股東始
    有聲請選派檢查人檢查綠能公司之權利，況伊僅轉投資綠能
    公司21.1%之股權，聲請人此部分之聲請與法不合；另臺灣
    證券交易所股份有限公司（下稱證交所）前已於108年1月18
    日函請伊母公司即大同股份有限公司（下稱大同公司）就重
    要子公司內部控制項提出專案審查報告，伊遂委請獨立非簽
    證會計師就伊內部控制制度進行專案審查，經查均未發現重
    大異常，足堪認定伊並無任何聲請人所指違法或疏失情事，
    又伊於股東常會均備置營業報告書季財務報表、監察人查核
    報告書等供股東查閱，聲請人自得出席股東會而查閱，伊相
    關財報，包含關係企業往來、背書保證、轉投資，均已依法
    揭露於財報中，聲請人之聲請應無必要等語。
四、經查：
（一）本件聲請人主張其係繼續6個月以上，持有相對人已發行
      股份總數1%以上之股東等情，業據聲請人提出其於相對人
      之持股資料（見本院卷第27頁），且為相對人所不爭執（
      見本院卷第190頁），堪認聲請人已具備公司法第245條第
      1項所定聲請選派檢查人之少數股東權身分要件。
（二）聲請人主張相對人於108年3月20日公告綠能公司發生債務
      虧損、於108年5月10日公告綠能公司超額保證等情形，相
      對人並於108年徵求委託書以期能解散綠能公司，並據此
      主張相對人有違背監督管子公司綠能公司之義務，而聲請
      選派檢查人檢查相對人如附表編號㈠至㈢事項等情，並提出
      相對人108年、109年公布之重大訊息、監察院報告為證（
      件本院卷第29-69頁），然聲請人並未舉證或說明相對人
      對於子公司綠能公司，有何具體事項違背其監督管理責任
      之情形、相對人為解散綠能公司而大量徵求委託書，再者
      ，觀諸附表編號㈠至㈢之檢查事項，可知聲請人係欲以該等
      檢查事項，以查知相對人督管理綠能公司「有無」違法或
      不當、「如」發現綠能公司之經營階層有違失或不適任者
      「有無」採取處理措施，堪認此均僅為聲請人主觀之臆測
      ，甚且，聲請人欲透過檢查該等事項，以探知綠能公司之
      經營階層有無不法或違失，自應為法所不許。況相對人抗
      辯其僅持股綠能公司21%，聲請人亦未予爭執，則縱使綠
      能公司有前揭財務、經營問題，僅為綠能公司經營決策者
      所為，亦難認相對人必定會明確知悉，或能夠加以監督、
      管理。由上，聲請人未具體特定、說明並舉證相對人對於
      子公司綠能公司，有何違背其監督管理責任之情事，自尚
      難僅憑聲請人主觀之臆測，即認為相對人就綠能公司有違
      背監督管理之情形，而有選派檢查人之必要。
（三）至聲請人附表編號㈣、㈤聲請檢查相對人與關係企業往來之
      業務帳目與財產情形、個別及歷之轉投資及股東往來借貸
      之特定事項之真實性及往來條件內容之情形，然聲請人並
      未具體特定欲檢查相對人與何公司、關係企業、股東間之
      交易往來，亦未說明該等欲檢查之事項，有何疑慮而有近
      一步檢查之必要，難認聲請人已檢附理由、事證並說明其
      此部分聲請選派檢查人之必要性。
（四）又相對人抗辯證交所曾於108年1月18日函請其母公司大同
      公司，要求大同公司及其重要子公司就內部控制事項提出
      專案審查報告，相對人因而委任獨立非簽證會計師就相對
      人內部控制制度進行專案審查，查核內容包括投資之評估
      、資產之處分、子公司之監督與管理（含子公司之經營管
      理、業務及財務資訊、對重要子公司財務業務應加強查核
      事項）、董事會議事運作之管理、審計委員會議事運作之
      管理等事項，經查核後，均未發現重大異常之情事，有安
      侯建業聯合會計師事務所專案審查報告在卷可證（見本院
      卷第103-111頁），亦可證相對人抗辯其經營或財務狀況
      尚無異常等節，應屬可採。
（五）聲請人附表編號㈥聲請檢查相對人減資事項程序及適法性
      云云，惟依公司法第172條第5項規定，公司減資乃應經股
      東會決議事項，且公司應在召集事由中列舉並說明其主要
      內容，不得以臨時動議提出。聲請人為相對人股東，本可
      在相對人通知有減資議案之該次股東會出席明瞭相對人減
      資之程序、相關過程、並進而提出質疑，縱聲請人未出席
      該次股東會，亦得向相對人請求查閱該次股東會會議記錄
      即可知悉前揭檢查事項，自無須經由選派檢查人檢閱。再
      者，相對人抗辯於每年股東常會均備置相關表冊供股東查
      閱，並依法將營業報告書、財務報表提交股東會承認等情
      ，聲請人亦未予爭執，則聲請人既未能舉證證明相對人拒
      絕聲請人查閱前揭財務報表，復未提出此部分有選派檢查
      人必要之事證，難認此部分有選派檢查人檢查之必要。
五、綜上所述，聲請人本件聲請選派檢查人檢查相對人自108年3
    月11日起至110年3月31日止如附表所示之事項，依其所舉事
    由尚不足釋明相對人有何不法業務或財務行為，聲請人復未
    提出具體事證，說明其選派檢查人之必要性，即與公司法第
    245條第1項之規定要件及立法意旨不符，故聲請人之聲請為
    無理由，應予駁回。
六、據上論結，本件聲請為無理由，爰裁定如主文。　　
中　　華　　民　　國　 110　　年　　11　　月　　26　  日
                  民事第五庭  法　官  陳乃翊 
以上正本係照原本作成。
如對本裁定抗告須於裁定送達後10日內向本院提出抗告狀，並繳
納抗告費新臺幣1,000元。
中　　華　　民　　國　　110 　年　　11　　月　　26　　日
                              書記官  詹雅筠
附表：
（一）對於綠能公司之監督管理有無違法或不當之處。
（二）如發現綠能公司之經營階層有違失或不適任者有無採取任
      何處理措施或處置。
（三）如何形成徵求委託書、決議解散綠能公司、決議撤銷相對
      人股票公開發行之過程，有無違法或不當之處，處理上開
      事務所支出或負擔費用之情形。
（四）相對人就關係企業間往來業務帳目及財產情形（含交易關
      係、背書保證等）。
（五）對於個別及歷來之轉投資及股東往來借貸之特定事項之真
      實性及往來條件內容之情形。
（六）就「減資」事項之程序及實體適法性情形。